臺灣高等法院刑事判決
110年度上更一字第77號
上  訴  人  
即  被  告  何偉鴻



選任辯護人  吳家輝律師(法扶律師)
上列上訴人即被告因毒品危害防制條例等案件，不服臺灣桃園地
方法院108年度訴字第1241號，中華民國109年6月9日第一審判決
（起訴案號：臺灣桃園地方檢察署108年度偵字第28336、34364
號），提起上訴，判決後，經最高法院發回更審，本院判決如下
：
    主  文
原判決撤銷。
甲○○共同犯運輸第三級毒品罪，處有期徒刑捌年肆月。扣案如附
表所示之物均沒收之。 
    事  實
一、甲○○係香港地區人士，於民國108年9月20日至108年10月4日
    間多次透過WhatsApp通訊軟體與真實姓名、年籍不詳綽號「
    細傑」、「阿火」等成年人（無證據證明未成年）聯絡，約
    定由甲○○前往歐洲將「鑽石」帶回香港後，再將「鑽石」帶
    至我國，報酬為港幣2萬7000元，且往返機票及食宿均由「
    阿火」支付，甲○○因而同意前往，並於108年10月4日晚間9
    時許，在香港機場向「阿火」取得香港、比利時及香港、臺
    灣的來回機票，以及住宿費港幣5,500元、2張行動電話SIM
    卡（門號：+000000000000號、+00000000000號）後，即於1
    08年10月5日凌晨0時許，搭乘國泰航空00-000號班機前往比
    利時，待抵達比利時後，即將「阿火」所交付其中1張SIM卡
    插入三星Note9藍色行動電話(IMIE：000000000000000號）
    內，隨即有真實姓名年籍不詳之成年光頭男子（無證據證明
    未成年）與甲○○聯絡，並交付在歐洲之生活費歐元300元予
    甲○○。嗣於108年10月11日晚間某時許，在荷蘭某處之飯店
    ，該名光頭男子將夾藏有第三級毒品愷他命3包(驗餘總淨重
    5946.65公克、驗前純質淨重共4068.85公克)之Samsonite銀
    色行李箱1只交付予甲○○。詎甲○○取得上開行李箱並打開查
    看後，已高度懷疑上開行李箱隔板內藏有毒品，竟仍基於縱
    所運輸之物品為第三級毒品與管制物品仍不違背其本意之不
    確定故意，與「阿火」、「細傑」及上開光頭男子共同基於
    運輸第三級毒品及私運管制物品進口之犯意聯絡，由甲○○於
    108年10月12日下午1時25分之前，在比利時布魯塞爾機場將
    前開行李箱託運，再於108年10月12日下午1時25分許，搭乘
    國泰航空00000號班機返回至香港機場，又於108年10月13日
    上午9時20分許之前，在香港機場將上開行李箱託運，再於
    同日上午9時20分許（實際起飛時間係同日上午9時50分許）
    ，搭乘長榮航空00-000號班機進入我國，於同日上午11時40
    分許抵達桃園國際機場（於105年9月6日更名為臺灣桃園國
    際機場，以下簡稱桃園國際機場)，並在提領上開行李箱後
    ，於同日下午1時許自免申報路線入境通關時，遭財政部關
    務署臺北關(下稱臺北關)人員攔查，並查獲如附表所示之物
    。
二、案經法務部調查局桃園市調查處(桃園市調查處)移送臺灣桃
    園地方檢察署檢察官偵查後起訴。
    理  由
壹、證據能力方面：
    本判決所引用之供述證據，如職務報告等文件，檢察官、上
    訴人即被告甲○○(下稱被告)及辯護人均未爭執各該證據之證
    據能力，本院審酌該等供述證據作成時情況，並無違法取證
    之瑕疵，與待證事實均具有關聯，以之作為證據應屬適當，
    且檢察官、被告及辯護人迄至言詞辯論終結前亦未就證據能
    力部分聲明異議。又本判決以下所引用卷內之文書證據、證
    物之證據能力部分，並無證據證明係公務員違背法定程序所
    取得，且經原審及本院依法踐行證據調查程序，檢察官、被
    告及辯護人於本院亦均未主張排除下列文書證據、證物之證
    據能力，且迄本院言詞辯論終結前均未表示異議，本院審酌
    前揭文書證據、證物並無顯不可信之情況與不得作為證據之
    情形，依刑事訴訟法第158條之4反面解釋及第159條之4之規
    定，應認均有證據能力。
貳、實體方面：
一、訊據被告固坦承有於上開時間、地點，與真實姓名年籍不詳
    之綽號「細傑」、「阿火」之成年男子聯繫並前往歐洲，於
    108年10月13日下午1時許，在桃園國際機場提領上開行李箱
    後，自免申報路線入境通關時，遭臺北關人員攔查，當場查
    獲如附表所示之物品，惟矢口否認有何共同為毒品危害防制
    條例第4條第3項運輸第三級毒品及懲治走私條例第2條第1項
    私運管制物品進口之犯行，辯稱：我從頭到尾都相信我朋友
    「細傑」所說的，覺得我運輸的是鑽石，我根本不知道我攜
    帶的行李箱內藏有第三級毒品愷他命，如果我知道是第三級
    毒品愷他命，我不會答應要運輸云云。經查：
(一)被告係香港地區人士，於108年9月20日起至同年10月4日止
    之期間內，多次透過WhatsApp通訊軟體與真實姓名年籍不詳
    之綽號「細傑」、「阿火」之成年男子聯繫，約定由其前往
    歐洲將「鑽石」帶回香港後，再將「鑽石」帶至我國，報酬
　　為港幣2萬7000元，且往返機票及食宿均由「阿火」支付，
    其即於108年10月4日晚間9時許，在香港機場向「阿火」取
    得香港、比利時及香港、臺灣之來回機票，及住宿費共港幣
    5500元、2張行動電話SIM卡(門號：+000000000000號、+000
    00000000號)後，於108年10月5日凌晨0時許，搭乘國泰航空
    CX339號班機前往比利時，待抵達比利時後，將「阿火」所
    交付其中1張SIM卡，插入三星Note9藍色行動電話（IMEI：0
    00000000000000號）內，隨即有真實姓名年籍不詳之光頭成
    年男子與其聯絡，並交付在歐洲之生活費歐元300元。嗣於1
    08年10月11日晚間某時許，在荷蘭某處之酒店內，該名光頭
    男子交付Samsonite銀色行李箱1只，其於108年10月12日下
    午1時25分許前，在比利時布魯塞爾機場將上開行李箱託運
    ，再於同日下午1時25分許，搭乘國泰航空00000號班機返回
    香港機場，又於108年10月13日上午9時20分許之前，在香港
    機場將上開行李箱託運，再於同日上午9時20分許(實際起飛
    時間係同日上午9時50分許），搭乘長榮航空00000號班機進
    入我國，於同日上午11時40分許抵達桃園國際機場，並在提
    領上開行李箱後，於同日下午1時許自免申報路線入境通關
    時，遭臺北關人員攔查當場查獲如附表所示之物品等情，業
    據被告坦承不諱，並有被告之香港永久性居民身分證、港澳
    居民往來內地通行證，財政部關務署臺北關扣押貨物運輸工
    具收據及搜索筆錄，被告使用之行動電話翻拍照片、X光檢
    查儀注檢行李報告表、香港澳門居民網路申辦入臺許可同意
    書暨入境登記表、被告之護照及內頁戳記、長榮航空機票登
    記證、行李托運條、扣案第三級毒品愷他命3包之照片、桃
    園市調處之搜索扣押筆錄、扣押物品目錄表、查扣犯罪所得
    一覽表及蒐證照片、職務報告暨數位證據檢視報告、法務部
    調查局數位證據現場蒐證紀錄及108年10月17日調科壹字第0
    0000000000號、108年10月31日調科壹字第00000000000號鑑
    定書、文書暨指紋鑑識實驗室108年10月17日調科貳字第000
    00000000號鑑定書，WhatsApp對話紀錄、譯文與手機通聯記
    錄截圖，原審法院勘驗對話紀錄所製作之勘驗筆錄、國泰航
    空及長榮航空之班機資料在卷可稽（見他字第7927號卷第99
    頁，偵字第28336號卷第13、29至35、49、57至61、69至83
    、88至91、101至114、173至187、205至279頁，偵字第3436
    4號卷第9、17至25、45-1至45-63頁，原審訴字卷第
　　165頁），此情堪以認定。
(二)被告雖辯稱其從頭到尾都相信朋友「細傑」所說的，覺得其
    運輸之物品是鑽石，根本不知道所攜帶之行李箱內藏有第三
    級毒品愷他命，如果知道是第三級毒品愷他命，其不會答應
    要運輸云云，然查：併參卷附被告與「細傑」間如下之通訊
    軟體對話內容及上開勘驗筆錄內容(見偵字第34364號卷第45
    -11頁至第45-37頁，原審訴字卷第165頁)：
　⑴108年9月20日下午2時7分許起至同日下午3時48分許止(以下
    時間係手機通訊軟體經鑑定後還原，參偵字第34364號卷第4
    5-17頁之對話可知與實際發生之時間，容有時差，以下同)
　　細傑：幫我check-check東西。
　　被告：check什麼？
　　細傑：幫我check從歐洲帶鑽石回香港可以帶多少？
　　細傑：還有會不會違法，或是出什麼事？
　　被告：OK。
　　被告：你要問的是歐洲帶回香港的，還是歐洲出境的時候限
　　      制是多少？
　　細傑：你所有的資訊都幫我搜尋一下，看一下歐洲帶回香港
　　      可以帶多少，還有歐洲出境的時候會不會違法，我記
　　      得是有限制的，幫我搜尋一下資訊。
　　被告：（傳送「出國注意！各國海關的禁忌清單-Funtime旅
　　      遊推薦」文章連結）
　　被告：（傳送照片截圖「歐盟成員國：上限一萬歐元」）
　　細傑：有人問去歐洲帶鑽石回來，看你有沒有興趣。
　　被告：是不是應該要先有機票再說（哭笑不得emoji）。
　　被告：到時再說。
　　細傑：因為他可以安排早一點過去。
　　細傑：我問一下價錢。
　⑵108年9月21日下午12時57分許起至同日晚間10時57分許止
　　細傑：每人2萬7000元。
　　被告：你想轉去歐洲？
　　細傑：你有沒有興趣？
　　細傑：7日。
　　細傑：但要先了解清楚那邊的法律。
　　被告：先了解。
　　被告：真不知可以帶多少。
　　細傑：我會看一下。
　　細傑：我們要帶3克拉。
　　細傑：機票的話要10月2日。
　　被告：你沒有問題就可以了。
　　細傑：還是去完歐洲之後再談機票的問題？
　　被告：歐洲是不是可以最快去的？
　　細傑：是。
　　被告：那就先去歐洲。
　⑶108年9月29日晚間11時59分許起至同年月30日凌晨0時10分許
    止
　　細傑：你好像是3號去。
　　被告：你說什麼？
　　細傑：歐洲。
　　被告：你呢？
　　被告：去了嗎？
　　細傑：我正在問。
　　細傑：應該是差1到2日。
　　被告：ok。
　　細傑：你去比利時5日。
　　被告：okok。
　⑷108年10月2日下午5時29分許
　　細傑：晚一點把你的電話給他，他會聯絡你。
　⑸108年10月4日下午4時33分許起至同日晚間8時42分許止
　　被告：他打電話約我在機場，到時候我再問他到底是怎樣，
　　      你說是鑽石，那我怎樣知道是不是鑽石？我查過比利
　　      時帶鑽石是沒有問題的，但是在臺灣帶鑽石超過是要
　　      申報的，那我要不要申報？如果那批貨不止幾百塊，
　　      而是幾十萬的話怎麼辦？
　　被告：我想把鑽石放在行李箱裡面。
　　被告：那個人是你的fd（friend）嗎？
　　被告：還是其他人？
　　細傑：我待會再打給你，我先去找他。
　⑹108年10月11日下午5時41分許起至同日晚間11時6分許止
　　…
　　被告：他接到我了。
　　被告：不同的。
　　被告：要換行李箱？
　　被告：像是運毒。
　　被告：完全不一樣的阿（髒話）！
　　被告：下次你真的要問清楚。
　　細傑：我問了，當初不是「阿火」直接找我的，而是有另外
　　      一個人找我，當初他跟我講的，就如同我跟你說的，
　　      我會不會對你有所隱瞞，你想清楚。
　　被告：我知道阿，我知道你不是害我，我聽到要換行李箱的
　　      時候就傻眼了，當初「阿火」我在機場看到他的時候
          也沒有跟我說要換行李箱，那麼匆忙我能問到什麼？
          ！
　　細傑：所以你剛跟我講時我也傻眼，我自己也不知道，因為
　　      跟當初講的完全不一樣。
　　被告：我真的有點害怕是毒品。
　　細傑：因為我也不曉得會是這樣的情況，如果你害怕的話，
　　      就跟他說不要做了。
　　被告：一開始我以為那包東西會放在自己身上，如果出事的
　　      話也不會怎樣，現在他給了我一個行李箱，我也不知
　　      道那個行李箱會藏有甚麼東西，如果在夾層裡面藏毒
　　      的話，那就糟了，我真的不想出事。
　　被告：他說他之前試過這樣做了，一定不是毒品，我也只能
　　      相信他，我也不知道現在是什麼情形…
　　被告：我剛聽到的時候也很傻眼，為什麼要換行李箱？因為
　　      那個行李箱不是我的，說會把我的行李箱送回來，誰
　　      會相信啊！這樣會怕…之前看過那麼多，最近看新聞
　　　　　，荷蘭有一個人八十多歲了，我朋友傳給我看，叫我
          小心一點，人家在夾層裡面查到海洛因。
　　被告：我現在是覺得不太正常，我再打給他，可能是溝通上
　　      的問題，覺得所有事情都變調了，我不是在怪你，一
　　      開始阿火不知道跟誰說，你是中間人，現在變得完全
　　      不一樣了，我自己的行李箱，別人怎樣也沒辦法做手
　　      腳，我不相信他，我只信得過你，他說「怕你偷鑽石
　　　　　，你賠不起」，大哥，我偷什麼鑽石啊！我現在是販
          運啊！都有機會出事的啊！就算出事，也有可能要在
          臺灣坐牢，如果真是鑽石。
　⑺108年10月12日上午11時32分許起至同日下午12時57分許止
　　細傑：有什麼特別的東西嗎？行李箱裡面？
　　被告：看不到裡面。
　　被告：不過。
　　細傑：怎樣看不到裡面？不能打開放東西進去嗎？
　　被告：不過很重。
　　被告：可以。
　　細傑：行李箱很重？
　　被告：我看到某個位置，有一塊板子隔開，但是裡面是什麼
　　      我真的不知道。
　　細傑：那你摸一下，那些東西有沒有什麼特別的。
　　細傑：是一塊很大的板子嗎？
　　被告：有一邊是有東西隔開的，我又不敢打開。
　　被告：（傳送行李箱外觀照片1幀）
　　被告：（傳送行李箱內部暨衣物照片1幀）
　　細傑：那你摸起來的感覺是怎樣？
　　被告：在那些衣服下面有一塊板子，那個位置下面有東西，
　　      我摸不到。
　　被告：拿行李箱給我的那個人叫我不要超過23公斤。
　　被告：（傳送行李箱拉桿夾層拉鍊拉開，露出夾層內隔板照
　　      片1幀）
　　細傑：那塊板子能不能拿起來？
　　被告：就是打不開，但是我不知道這塊板子有多厚。
　　被告：總之底下就是有些東西，但按壓下去又不像是鑽石。
　　被告：我不放衣服（行李箱）也有點重。
　　細傑：不像鑽石？那你覺得是什麼？
　　被告：我不敢確定，但那重量…再看看那行李箱的外觀，感
　　      覺蠻重的。
　　被告：如果是毒品的話應該沒那麼重。
　　細傑：那塊板子大不大？是不是厚的？
　　被告：總之行李箱內部就是這個size。
　　被告：當初我拿這個行李箱回來時就已經很重了。
　　細傑：有沒有跟阿火說？
　　被告：沒有。
　　被告：那現在就只能相信了等語。
  ⑻承上，固可見被告與「細傑」自108年9月20日起聯繫時起初
    是談自歐洲攜帶「鑽石」回香港，再帶至我國等事宜；惟被
    告於108年10月11日晚間某時，在荷蘭下榻飯店被要求更換
    行李箱，並開啟查看行李箱內部時，在此過程中，被告向「
    細傑」一再表述「像是運毒」、「我真的有點害怕是毒品」
    、「如果(指新的行李箱)在夾層裡面藏毒…」等字眼，
　　顯示被告主觀上高度懷疑該行李箱隔板內可能藏有毒品，被
    告雖有向「細傑」提出疑問，表示與最初談運送「鑽石」之
    方式不同，然在「細傑」告知，若有疑慮就不要再繼續該趟
    帶「鑽石」之工作，被告仍選擇依其與「細傑」、「阿火」
    及上開光頭男子之約定，繼續將其所拿到之本案銀色行李箱
    (即Samsonite銀色行李箱)，以隨行攜帶行李箱方式運輸毒
    品，先至自比利時機場以搭乘國泰航空公司班機返回香港(
    未出香港機場)，再由香港機場轉搭長榮航空公司班機運抵
    我國，於入境我國時，在臺北關被攔檢，而在該行李箱內查
    獲夾藏有如附表編號1所示第三級毒品愷他命之客觀事實俱
    為被告所不爭執，復有上開事證可佐，而被告對其隨行託運
    之本案行李箱內藏放毒品、為管制進口之物品之客觀事實，
    在主觀上有預見其發生可能性，其事果為真，則其行為將觸
    犯運輸毒品、私運管制物品進口罪，被告亦有預見其發生(
    參被告於WhatsApp對話中稱「我現在是在販運啊，…也有可
    能在臺灣坐牢」，見偵字第34364號卷第45-35頁)，被告對
    所運輸之毒品究係何種毒品，雖並非明知，但無論何種毒品
    ，皆有容認發生之意，而本件毒品客觀上為第三級毒品愷他
    命，可見被告對於縱然發生運輸第三級毒品愷他命、私運管
    制進口第三級毒品愷他命之結果發生，亦不違背其本意之不
    確定故意，是被告即以不確定故意，與「細傑」、「阿火」
    及上開光頭男子間，形成犯意之聯絡。
(三)按共同正犯之意思聯絡，不以彼此間犯罪故意之態樣相同為
    必要，蓋刑法第13條第1項、第2項雖分別規定行為人對於構
    成犯罪之事實，明知並有意使其發生者，為故意；行為人對
    於構成犯罪之事實，預見其發生而其發生並不違背其本意者
    ，以故意論。前者為確定故意（直接故意），後者為不確定
    故意（間接故意），惟不論「明知」或「預見」，僅係認識
    程度之差別，不確定故意於構成犯罪事實之認識無缺，與確
    定故意並無不同，進而基此認識「使其發生」或「容認其發
    生（不違背其本意）」，共同正犯間在意思上乃合而為一，
    形成意思聯絡。從而，行為人分別基於直接故意與間接故意
    實行犯罪行為，仍可成立共同正犯(最高法院103年度台上字
    第2320號、109年度台上字第3211號、107年度台上字第4895
    號判決意旨可參)。換言之，行為人分別基於直接故意與間
    接故意實行犯罪行為，無礙於共同正犯之成立。是以，被告
    與「細傑」、「阿火」及上開光頭男子間，即有共同犯本件
    運輸第三級毒品及私運管制物品罪之犯意聯絡及行為分擔，
    應以共同正犯論處。至於被告辯稱：其認知所運輸者是鑽石
    等語，然其於「細傑」之對話中，被告已自承「總之(指所
    攜帶之行李箱)底下就是有東西，按壓下去又不像是鑽石。
    」等語(見偵字第34364號卷第45-36頁)，可見被告對其行李
    箱內所夾藏之物並不是鑽石乙情已有確認，從而，被告辯稱
    我覺得我運輸的是鑽石云云，即與事證不侔，其所辯即不可
    採。另辯護意旨以被告堅信其從比利時(實為荷蘭)帶回之物
    是鑽石，縱最後發生運輸毒品之結果，但此與違背被告之本
    意云云，惟如前述，被告與「細傑」之上開對話中，一再稱
    「像是運毒」、「我真的有點害怕是毒品」、「如果(指新
    的行李箱)在夾層裡面藏毒…」等字眼，可見自被告主觀認知
    之歷程觀察，其行為最後發生運輸毒品(私運管制物品)之結
    果，係在被告所認知之自然因果歷程中，而與被告本意並不
    違背，是此部分辯護意旨即非可採。 
(四)又依被告所自承：是「阿火」介紹我去比利時運送東西到臺
    灣，我不知道「阿火」的真實姓名，或在哪間公司工作，是
    我的朋友「細傑」跟我說「阿火」那裡有運送鑽石的工作，
    我不知道「細傑」的真名，我與「細傑」是在WhatsApp上一
    個群組認識的，他們開這個群組是為了認識不同的人，我有
    見過「細傑」本人，我知道「細傑」從事貨物運輸工作，但
    我不知道他的公司為何，我與「阿火」是在機場出發前才第
    一次見面，之後就沒再見到他了，「阿火」沒有告訴我是為
    了哪間公司或為了誰而運輸這批鑽石，也沒跟我說過為何要
    特地從比利時將鑽石帶進臺灣，我到比利時時，有一個中國
    籍的中年男子，是我不認識的人給我行李箱，是比利時的老
    闆叫那個中年男子給我行李箱的，他沒有給我名片，來到大
    廳就是把該行李箱給我，「阿火」一開始在我出國前，告訴
    我會給我一包鑽石放在我的行李箱，我入境歐洲後，比利時
    那邊的老闆才跟我說要換行李箱，因為他一直沒有跟我說要
    帶多少鑽石，也沒跟我說行李箱內有多少鑽石，所以我拿到
    行李箱時，沒有要求交付行李箱給我的人與我一起確認行李
    箱內的鑽石數量及大小等語（見偵字第28336號卷第284頁至
    第286頁），可見被告雖辯稱其信任友人「細傑」，覺得其
    運輸之物品是鑽石，根本不知道攜帶之行李箱內藏有第三級
    毒品愷他命云云；然被告事實上並不知悉友人「細傑」或「
    阿火」之真實姓名年籍資料，與「阿火」更是只有於108年1
    0月4日晚間9時許，在香港機場準備搭機前往歐洲前才第一
    次見面，亦不認識在歐洲接洽之光頭男子，而依被告與「細
    傑」之對話中，被告稱「…最近看新聞，荷蘭有一個人八十
    多歲了，我朋友傳給我的，叫我小心一點，人家在夾層裡面
    查到海洛因」(見偵字第34364號卷第45-35頁)，可知被告對
    於他人可能在行李箱夾層內夾藏毒品一事，多有耳聞，且知
    悉從歐洲攜帶鑽石往香港，並無違法之疑慮，攜至臺灣亦僅
    有超額須申報之問題(見偵字第34364號卷第45-14頁)，卻對
    僅透過網路認識之「細傑」、及「細傑」進而通訊軟體介紹
    認識之「阿火」等人，所提議自歐洲攜帶鑽石至香港、臺灣
    ，如此輕而易舉之事，何以竟需大費周章找人幫忙，並可因
    此獲得除旅費、生活費外額外之港幣2萬7000元報酬一節，
    毫無疑義；且其既認係替他人攜帶鑽石至臺灣，可能有申報
    問題，卻未在一開始即確認攜帶鑽石之確定數量與種類；又
    既在歐洲獲知要更換行李箱時，亦未與交付該行李箱之人表
    示一同打開行李箱確認內容物品為何；後於按壓該行李箱夾
    層覺得內容物不像鑽石，而高度懷疑可能是毒品時(詳前述)
    ，竟未中止其運輸之行為，綜核上情以觀，被告所為在在與
    年逾30歲、有相當之智識程度與社會經驗，可知在國外替他
    人攜帶物品搭機，可能觸犯刑責之成年人之生活經驗未符，
    自不能僅以被告抗辯係相信友人「細傑」云云，而排除其不
    具有運輸第三級毒品與私運管制物品之不確定故意。 
(五)又按，認識為犯意之基礎，無認識即無犯意可言，此所以刑
    法第13條規定，行為人對於構成犯罪之事實，明知並有意使
    其發生者為故意(第1項，又稱直接或確定故意)；行為人對
    於犯罪之事實，預見其發生，而其發生並不違背其本意者，
    以故意論(第2項，又稱間接或不確定故意)。故不論行為人
    為「明知」或「預見」，皆為故意犯主觀上之認識，所異者
    僅係前者須對構成要件結果實現可能性有「相當把握」之預
    測；而後者則對構成要件結果出現之估算，祇要有一般普遍
    之「可能性」為已足，其涵攝範圍較前者為廣，認識之程度
    則較前者薄弱，然究不得謂不確定故意之「預見」非故意犯
    主觀上之認識。又我國暫行新刑律第13條第3項原規定：「
    犯罪之事實與犯人所知有異者，依下列處斷：所犯重於犯人
    所知或相等者，從其所知；所犯輕於犯人所知者，從其所犯
    」，嗣後制定現行刑法時，以此為法理所當然，乃未予明定
    。從而客觀之犯罪事實必須與行為人主觀上所認識者有異，
    始有「所犯重於所知，從其所知」之適用；倘與行為人主觀
    上所認識者無異，即無適用之可能。易言之，客觀之犯罪事
    實與不確定故意之「預見」無異時，即不符「所犯重於所知
    ，從其所知」之法理，自無該法則適用之餘地，最高法院10
    0年度台上字第1110號刑事裁判意旨可參。本件如前述，本
    件客觀之犯罪事實與被告主觀上所認識者無異，並無適用上
    開「所犯重於所知，從其所知」之法理，故而辯護人執此法
    理，認不應對被告論以運輸第三級毒品之罪云云(見本院更
    一卷第78、89頁)，即非可採。
(六)被告於本院仍否認上開犯罪，但於本院行準備程序時，對如
    事實欄所載之客觀經過事實，除拿到該只Samsonite銀色行
    李箱之時間點外皆不爭執(見本院更一卷第83至85頁)，其稱
    ：我收到行李箱之時間為108年10月12日凌晨4、5點云云。
    惟：被告於108年11月14日調查筆錄稱「10月11日…晚上…在
    飯店，我就…拿了一個銀色行李箱」等語（見他字7927號卷
    第22頁)，於108年11月28日偵訊時亦稱「是在108年10月11
    日於飯店的大廳拿到行李箱的。」等語（見偵字第28336號
    卷第285頁），另於108年11月28日調查筆錄中稱「我10月12
    日搭乘CX-338自比利時返回香港」、「我拿到行李箱之後，
    我就將行李箱外觀拍照傳給友人細傑…我也有在108年10月11
    日22時18分用WhatsApp電話給阿火的上手…。」等語(見偵字
    第28336號卷第191、193頁），而卷內被告與「細傑」間在W
    hatsApp之對話紀錄可知，於108年10月11日17時41分起至18
    時37分之間有如下對話「被告：『他接到我了』，「細傑」：
    『不同的』，被告：『要換行李箱？』、『像是運毒』」等語(詳
    前所述)，而被告與「細傑」於同年月11日最後對話時間為2
    3時6分許，又於同年月12日11時32分時被告稱「我拿了行李
    箱」等語，繼而並有傳送行李箱外觀及內部照片給「細傑」
    之對話紀錄（見偵字第45-32至45-36頁)。復勾稽被告與「
    阿火」WhatsApp對話記錄可知，被告於108年10月11日18時1
    1分、12分許稱「那個司機來接我」、「那個司機明天不會
    送我去機場」等語，於11日19時42分許與「阿火」有通話，
    於11日20時30分被告傳送自己在香港的地址給「阿火」，後
    翌(12)日凌晨1時53分許被告與「阿火」通話，於12日12日1
    4時10分許，被告稱「我…要去機場了」等語，此有被告與「
    阿火」之WhatsApp對話紀錄在卷可稽(見偵字第34364號卷第
    45-42至45-43頁)，衡情，本件第三級毒品愷他命驗餘總淨
    重約達6公斤，價值不菲，被告於108年10月11日20時30分許
    傳送自己的地址給阿火，顯然是讓阿火得知其確切住處，同
    時作為寄送其原先隨身攜帶行李箱之用(被告與「細傑」對
    話中提及原先行李箱要寄回)，又被告與阿火連繫之內容均
    是確切事項，且攸關被告離開歐洲當地之事，斟酌常情，被
    告當不致於未拿取本件銀色行李箱之前，與阿火談及離開歐
    洲之相關事宜(如司機不會來接其離開之事)，故而被告在飯
    店大廳拿取本案銀色行李箱之時間，應以被告於偵查中所稱
    108年10月11日晚上某時為可採，至於被告於本院準備程序
    所稱是108年10月12日凌晨4、5點左右之說詞，與卷證不符
    而不足採。又被告拿取本案銀色行李箱之地點，究係比利時
    或荷蘭之下榻飯店，被告於調查筆錄、偵訊筆錄各次所陳不
    一，然參照被告於108年11月28日調查筆錄稱是在荷蘭下榻
    飯店拿取行李箱等情(見偵字第34364號卷第191頁)，再對照
    被告與「細傑」WhatsApp對話紀錄，其二人於108年10月5日
    至6日間所傳送欲投宿之飯店照片都是荷蘭當地的飯店，堪
    認被告是於108年10月11日晚上某時，在荷蘭之下榻飯店某
    處，拿取本案銀色行李箱乙情應可認定。
(七)此外，本件依上開事證既認定被告本案所為，係基於運輸第
    三級毒品與管制物品之不確定故意，並與「細傑」、「阿火
    」及上開光頭男子間，具有運輸第三級毒品及私運管制物品
    之犯意聯絡，即與直接故意之情形不同，是被告抗辯其如果
    知道是第三級毒品愷他命，其不會答應要運輸云云，然此部
    分所辯，僅在陳述其非基於直接故意為之，惟如前述，被告
    具有不確定故意與其他共犯「細傑」、「阿火」及光頭男子
    等有確定故意之人，有共同犯罪之認識，互相利用彼此之行
    為，以遂行犯罪目的之意思，而具有意思聯絡及行為分擔，
    應就行為之全部結果同負其責，均應以共同正犯論處，是被
    告前開辯解，無礙其基於不確定故意與而「細傑」、「阿火
    」及上開光頭男子共同犯本案犯行之認定。
(八)又辯護人於原審雖聲請傳喚證人彭子健，欲證明被告主觀上
    係欲運送鑽石之事實（見原審訴字卷第108頁），然被告及
    辯護人從未陳報彭子健之年籍資料，且辯護人嗣後表示彭子
    健對於是否作證在猶豫中，如有訂定庭期會再行通知，於原
    審審理時復未自攜彭子健到庭（見原審卷第142頁、第171頁
    ），上訴本院後被告及辯護人亦未再聲請調查證據，本院自
    無從調查此部分證據。
二、綜上，被告所辯均不足採，本件事證明確，被告係基於運輸
    第三級毒品與管制物品之不確定故意而為本案犯行，其犯行
    洵堪認定，自應依法論科。
參、法律適用說明：
一、新舊法比較
(一)按行為後法律有變更者，適用行為時之法律，但行為後之法
    律有利於行為人者，適用最有利於行為人之法律，刑法第2
    條第1項定有明文，此乃規範行為後法律變更所生新舊法比
    較適用之準據法。該條規定所稱「行為後法律有變更者」，
    係指犯罪構成要件有擴張、減縮，或法定刑度有變更等情形
    ，故行為後應適用之法律有上述變更之情形者，法院應綜合
    其全部罪刑之結果而為比較適用。
(二)查本案被告行為後，毒品危害防制條例第4條、第17條，業
    於109年1月15日經總統以華總一義字第10900004091號令修
    正公布，並自同年7月15日起生效施行。修正前之毒品危害
    防制條例第4條第2項原規定：「製造、運輸、販賣第二級毒
    品者，處無期徒刑或7年以上有期徒刑，得併科新臺幣1千萬
    元以下罰金。」，修正後之條文則為「製造、運輸、販賣第
    二級毒品者，處無期徒刑或10年以上有期徒刑，得併科新臺
    幣1千5百萬元以下罰金。」，經比較修正前後之法律，新法
    提高得併科罰金金額之上限，是本案經新舊法綜合比較結果
    ，應以被告行為時之法律即修正前之毒品危害防制條例第4
    條第2項對被告較為有利，原審雖未及審酌及此，然本件既
    係適用修正前毒品危害防制條例第4條第3項之規定，於判決
    結果即不生影響，爰予以補充之。
二、懲治走私條例第2條於101年6月13日修正，並自同年7月30日
    施行，修正後規定為：「(第1項)私運管制物品進口、出口
    者，處7年以下有期徒刑，得併科新臺幣300萬元以下罰金。
    …（第3項)第一項之管制物品，由行政院依下列各款規定公
    告其管制品項及管制方式：為防止犯罪必要，禁止易供或
    常供犯罪使用之特定器物進口、出口。為維護金融秩序或
    交易安全必要，禁止偽造、變造之各種貨幣及有價證券進口
    、出口。為維護國民健康必要，禁止、限制特定物品或來
    自特定地區之物品進口。為維護國內農業產業發展必要，
    禁止、限制來自特定地區或一定數額以上之動植物及其產製
    品進口。為遵守條約協定、履行國際義務必要，禁止、限
    制一定物品之進口、出口。」，參照本次之修法理由係於釋
    字第680號解釋作成後，為符合該解釋之意旨，於立法機關
    以委任立法之方式，授權行政機關發布命令，以為法律之補
    充情況下，應使人民得以預見私運何種物品將有受處罰之可
    能，以符合授權明確性原則，方就該條第1項及第3項規定加
    以修正，使授權行政院公告管制物品之授權目的、內容及範
    圍具體明確。是現行懲治走私條例第2條第1項、第3項之規
    定，係將原本委任行政院立法之內容加以具體明確化，並未
    影響至原處罰規定之構成要件及刑度。另行政院原依懲治走
    私條例第2條第3項公告之「管制物品項目及其數額」，隨上
    開懲治走私條例第2條修正，於101年7月26日亦公告修正為
    「管制物品管制品項及管制方式」，並於同年月30日施行，
    毒品危害防制條例所列毒品，依修正後現行「管制物品管制
    品項及管制方式」第1項第3款規定為管制進出口物品，故本
    件被告所運輸之第三級毒品愷他命，依「管制物品管制品項
    及管制方式」規定核屬管制進出口物品無誤。
三、又毒品危害防制條例第4條所稱之運輸毒品罪，不以國外輸
    入國內或國內輸出國外為限，其在國內運輸者亦屬之(司法
    院36年院解字第3541號、37年院解字第3853號解釋意旨參照
    ）。又所謂「運輸」者，係指本於運輸意思而搬運輸送而言
    ，倘其有此意圖者，一有搬運輸送之行為，犯罪即已成立，
    並非以運抵目的地為完成犯罪之要件。因此應以起運為著手
    ，以運離現場為其既遂，則運輸毒品罪，並不以兩地間毒品
    直接運送移轉存置於特定地點為限，其以迂迴、輾轉方法，
    利用不相同之運輸工具、方法將特定之毒品移轉運送至最終
    目的者，其各階段之運送行為，均不失為運輸行為之一種，
    此即為運輸毒品罪之犯罪構成要件之行為（最高法院92年度
    台上字第5426號、95年度台上字第6577號判決意旨可資參照
    ）。申言之，運輸毒品罪祇以所運輸之毒品已實施運送為已
    足，並非以運抵目的地為完成犯罪之要件。換言之，區別該
    罪既遂、未遂之依據，應以已否起運為準，既已起運，構成
    該罪之輸送行為即已成立。是被告運輸扣案第三級毒品愷他
    命之行為，係自荷蘭當地取得，繼而在比利時搭乘飛機返回
    香港，但過境香港(未離開香港機場，見偵字第28336號卷第
    191頁)，繼而搭乘飛機抵我國桃園國際機場等情，自被告客
    觀可查之運送跡證，被告係在荷蘭取得本件毒品後持有，以
    隨行方式運送毒品方式起運，先至比利時機場搭乘飛機、復
    在香港轉機，運送進入我國，且本案毒品已運抵我國國際機
    場，是以被告運輸第三級毒品之行為已達既遂。另按懲治走
    私條例第2條第1項之私運管制物品進口罪，係指未經許可，
    擅自將逾公告數額之管制物品，自他國或公海等地，私運進
    入我國境內而言，一經進入國境，其犯罪即屬完成（最高法
    院96年度台上字第6959號判決意旨參照）。蓋懲治走私條例
    第2條處罰之私運管制物品「進口」、「出口」之行為，係
    為懲治私運政府管制物品之目的而設，所處罰走私行為之既
    遂或未遂，應以「已否進入國界」為判斷標準。如前所述，
    被告自荷蘭當地取得本案第三級毒品愷他命而持有，以隨行
    方式運輸毒品，先在比利時機場搭乘飛機，復在香港轉機直
    飛台灣，本件管制物品已私運進入我國境內，是私運管制物
    品亦已達既遂階段。　　　　　
四、按愷他命係我國毒品危害防制條例第2條第2項第3款公告之
    第三級毒品，亦係懲治走私條例第2條第3項公告之管制進出
    口物品，非經許可不得運輸、進口。是核被告所為，係犯修
    正前毒品危害防制條例第4條第3項之運輸第三級毒品罪及懲
    治走私條例第2條第1項之私運管制物品進口罪。被告以一運
    輸行為同時觸犯運輸第三級毒品罪及私運管制物品進口罪，
    為想像競合犯，應依刑法第55條之規定，從一重之運輸第三
    級毒品罪處斷。被告持有第三級毒品愷他命純質淨重20公克
    以上之低度行為，為其運輸第三級毒品愷他命之高度行為所
    吸收，不另論罪。被告與「細傑」、「阿火」及該光頭男子
    間，就上開犯行有犯意聯絡及行為分擔，應論以共同正犯。
　　又被告利用不知情之航空公司及各該公司所屬從業人員，從
    事運輸上開毒品及走私入境犯行，均屬間接正犯。
五、被告上訴本院，指摘原判決未依刑法第59條規定予以酌減其
    刑，本案被告尚有情輕法重之犯罪情狀，難謂無刑法第59條
    規定適用之餘地。並以毒品危害防制條例第17條第1項規定
    「供出毒品來源」之減刑規定，惟本案客觀上，我國調查或
    偵查犯罪之公務員無從據以或顯然未能及時對被告所供出之
    上游「細傑」、「阿火」等人發動調查或偵查程序，進而 
    查出被告確切之上游及其犯行，是被告雖一直有意願供出毒
    品上游共犯，但根本並無從適用上開減刑規定，而被告並無
    任何科刑紀錄，被告本案所犯之罪最輕法定刑為7年以上有
    期徒刑之罪，不可謂不重，與被告前述犯罪情節相較，在客
    觀上顯非不可憫恕，不免予以情輕法重之感，而請求適用刑
    法第59條規定予以酌減其刑云云(見本院上訴卷第49至52頁)
    。惟按刑法第59條規定：犯罪之情狀顯可憫恕，認科以最低
    度刑仍嫌過重，得酌量減輕其刑。所謂「犯罪之情狀顯可憫
    恕」，係指裁判者審酌第57條各款所列事項以及其他一切與
    犯罪有關之情狀，在客觀上顯然足以引起一般同情，認為縱
    予宣告法定最低刑度，猶嫌過重者，始有其適用。至於被告
    依規定未符合減輕其刑之事由而未能減刑者，既係法律明文
    規定之法律效果，核與犯罪情節可否憫恕無關，尚不得據為
    刑法第59條酌減其刑之理由。又於符合要件之時是否酌減其
    刑，固係刑法賦予法院得依職權裁量之事項，然其裁量仍須
    為合目的性之義務裁量，不能恣意、失當，否則仍屬違法(
    最高法院110年度台上字第1598號判決意旨可參)。查本件被
    告並未供出毒品來源，因而查獲其他正犯或共犯，從而本無
    從適用毒品危害防制條例第17條第1項之規定減輕其刑，此
    為法律明定之法律效果，且此揭規定旨在鼓勵被告於毒品犯
    罪遭查獲後供出其來源以協助偵查機關查獲上游，該刑事政
    策係針對被告犯罪後之態度而為之立法，與被告犯罪情狀是
    否堪予憫恕似無重要關聯。又被告於荷蘭當地取得本件第三
    級毒品行李箱後持有，以隨行攜帶方式運輸毒品，先在比利
    時布魯塞爾機場搭機，輾轉經過香港，運輸第三級毒品愷他
    命至我國境內，以跨國（跨洲）方式為國際毒品走私，運輸
    之毒品重量驗餘總淨重達5946.65公克，近乎6公斤，就刑法
    第57條規定科刑所應審酌事項之適用，不論犯罪之手段、犯
    罪行為人違反義務之程度、犯罪所生之危險或損害，客觀析
    之均屬嚴重，衡以被告就本件犯罪情節，既具有不確定故意
    而與有確定故意之人共同犯罪，不論主觀犯意及客觀犯罪情
    狀，殊無可堪憫恕之情，難認有依刑法第59條規定酌減其刑
    之適用餘地，是被告此部分上訴意旨並非可取。
六、原審以被告有其事實欄所載之罪事證明確，予以論罪科刑，
    固非無見，惟查：
(一)按間接正犯係利用無刑事責任之人實施自己所欲犯之罪而成
    立，故必以被利用人之行為係犯罪行為為先決條件，如被利
    用人之行為不成犯罪，則利用者，自亦無犯罪之可言。最高
    法院27年渝上字第672號裁判先例可資參照。本件被告利用
    不知情之國泰、長榮航空公司及各該公司所屬從業人員，從
    事運輸上開毒品及走私入境犯行，均屬間接正犯，漏未論述
    即有未洽。
(二)扣案新臺幣5000元、歐元180元之性質，究係供犯罪所用之
    物，抑或被告本件犯罪所得之物，原判決認屬犯罪所得，而
    依刑法第38條之1第1項前段規定宣告沒收，惟所憑以認定之
    依據為「被告於原審審理時供稱：『（問：答應給予之報酬
    他是否有先給你？）沒有』等語，並表示遭扣案如附表編號5
    之新臺幣5000元及歐元180元係「阿火」交付用以支付費用
    之港幣5,500元所剩餘（見原審訴字卷第263頁、第265 頁）
    』等情(詳原判決第9至10頁所載)，惟所謂「供犯罪所用之物
    」，乃指對於犯罪具有促成、推進或減少阻礙的效果，而於
    犯罪之實行有直接關係之物而言。由於供犯罪所用之物與犯
    罪本身有密切關係，透過剝奪所有權的沒收宣示，除能預防
    再以相同工具易地反覆非法使用之外，亦能向社會大眾傳達
    國家實現刑罰決心的訊息，對物之所有權人濫用其使用權利
    也產生更強烈的懲戒作用，寓有一般預防與特別預防之目的
    。在主觀要件上，刑法(或特別法)雖未明文限制故意犯或過
    失犯，但過失行為人欠缺將物品納入犯罪實行媒介之主觀利
    用認識，並未背離其使用財產的合理限度或有濫權使用財產
    之情形，故無剝奪其財產權之必要，自應將犯罪工具沒收適
    用範圍限縮為故意犯，方符合目的性解釋。另在客觀要件上
    ，應區分該供犯罪所用之物，是否為實現犯罪構成要件的事
    實前提，即欠缺該物品則無由成立犯罪，此類物品又稱為關
    聯客體，該關聯客體本身並不具促成、推進構成要件實現的
    輔助功能，故非供犯罪所用之物，其沒收必須有特別規定方
    得為之。查被告於本院上訴案供稱：我答應要運輸鑽石，本
    來可以拿到港幣2萬7000元，後來沒有拿到這筆錢，我搭飛
    機出國之前，有拿到港幣5500元，但這不是報酬的一部分，
    而是要讓我出國住酒店的錢，我到比利時、荷蘭住酒店花費
    的歐元180元、歐元248元是從上開港幣5500元支付的，我到
    那邊之後，有一光頭男子拿給我的歐元300元也不是報酬的
    一部分，是付住酒店、在那裡吃東西的錢，本案扣押的新臺
    幣5000元是我以剩下來的歐元換的，扣案的歐元180元也是
    我花剩下的錢等語（見本院上訴卷第104至105頁），而被告
    上開供述，核與卷內被告與「細傑」WhatsApp之對話紀錄在
    卷可佐(見偵字第34364號卷第45-15至45-34頁)，多次提到
    其他共犯有無交付足夠錢財供被告住宿、生活開銷之用，是
    扣案之新臺幣5000元、歐元180元，可認係共犯提供被告犯
    本案之罪所用之物，應依毒品危害防制條例第19條第1項規
    定「供犯罪所用之物」予以宣告沒收，惟原判決認此部分為
    被告之犯罪所得，而依刑法第38條之1第1項前段規定宣告沒
    收，其沒收之法規適用，容有未洽。
(三)被告提起本件上訴，猶否認有運輸第三級毒品及私運管制 
    物品進口罪之主觀故意云云，其所辯均不可採，已如上述，
    另請求法院適用刑法第59條規定酌減其刑，然綜觀本案犯罪
    情狀及被告主觀犯意，難認被告本件犯行有顯可憫恕之情，
    而與法不合，被告本件上訴雖無理由，然原判決既有上開瑕
    疵可指，即無從維持應由本院予以撤銷改判。
七、爰審酌被告於行為時為年逾30歲之成年人，應有相當之智識
    程度與社會經驗，已有足夠知識及經驗，足以判斷及認知如
    事實欄所載事實，涉有運輸毒品及走私管制物品之情事，仍
    不知中止其行為，猶與「細傑」、「阿火」及光頭男子等真
    實姓名年籍不詳之人共同犯罪之犯罪動機、目的及手段，又
    被告於犯罪後始終否認有犯罪故意，而其本件運輸進入我國
    之第三級毒品愷他命數量近乎6公斤之數量，若未遭查獲流
    入市面，將造成社會一定程度之危害，並戕害國人之身心健
    康甚鉅，然考量被告係本件運輸第三級毒品及私運管制物品
    犯行，係基於不確定故意，與直接故意犯之者尚有不同，且
    整起運輸過程中，係扮演聽從他人指示之角色及地位，非處
    於運輸第三級毒品等之主導地位，就本件犯罪客觀情節前後
    所述大致相同，並有意指認上游，然囿於其為香港地區人士
    ，未能於事實上依其所述而查獲上游，兼衡卷附本院被告前
    案紀錄表，其在臺灣並無刑事犯罪紀錄，自承係香港中五畢
    業，家中有父母、2個姐姐，於香港擔任水電技工，經濟尚
    可之家庭生活狀況（見原審訴字卷第69至70、179頁，本院
    更一卷第87、116頁）等一切情狀，量處如主文第二項所示
    之刑，以示懲儆。
八、被告為香港地區人民，而香港業已歸還大陸地區，依中華民
    國憲法第4條、增修條文第11條，及香港澳門關係條例第1條
    規定之立法意旨，被告並非外國人，是其雖因本案受有期徒
    刑之宣告，然不應依刑法第95條規定，宣告被告於刑之執行
    完畢或赦免後，驅逐出境，附此敘明。
肆、沒收部分：
一、扣案之結晶檢品3包（驗餘淨重共5946.65公克，驗前純質淨
    重共4068.85公克），經法務部調查局以化學呈色法、氣相
    層析質譜法鑑定結果，確含第三級毒品愷他命成分無誤，有
    該局前揭鑑定書在卷可參(見偵字第34364號卷第29頁)，屬
    違禁物，應依刑法第38條第1項之規定，宣告沒收之；至直
    接用以盛裝上開第三級毒品愷他命之包裝袋3只，以現今所
    採行之鑑驗方式仍會殘留微量毒品而無法將之完全析離，應
    與第三級毒品愷他命視為一體，依同規定併予沒收之。另前
    開第三級毒品愷他命因鑑驗而耗用部分既已滅失，自毋庸再
    為沒收之諭知。　
二、按犯毒品危害防制條例第4條至第9條、第12條、第13條或第
    14條第1項、第2項之罪者，其供犯罪所用之物，不問屬於犯
    罪行為人與否，均沒收之，毒品危害防制條例第19條第1項
    定有明文。扣案如附表編號2所示之行李箱1個，係用以藏放
    上開第三級毒品愷他命入境我國；扣案如附表編號3、4所示
    之行動電話及SIM卡，係用以與「細傑」等人聯繫運輸毒品
    事宜；至於扣案如附表編號5所示之歐元及新臺幣係「阿火
    」及該光頭男子交付被告，使被告於滯留荷蘭、過境比利時
    用以支付飯店花費及當地生活費所剩餘之金額，業據被告供
    承在卷（見原審訴字卷第104頁至第105頁），又被告於本院
    上訴案復供稱「我搭飛機出國之前，有拿到港幣5500元，但
    這不是報酬的一部分，而是要讓我出國住酒店的錢，我到比
    利時、荷蘭住酒店花費的歐元180元、歐元248元是從上開港
    幣5500元支付的，我到那邊之後，有一光頭男子拿給我的歐
    元300元也不是報酬的一部分，是付住酒店、在那裡吃東西
    的錢，本案扣押的新臺幣5000元是我以剩下來的歐元換的，
    扣案的歐元180元也是我花剩下的錢」等語（見本院上訴卷
    第104至105頁），而被告上開供述，核與卷內被告與「細傑
    」WhatsApp之對話紀錄在卷可佐(見偵字第34364號卷第45-1
    5至45-34頁)，多次提到其他共犯有無交付足夠錢財，供被
    告住宿、生活開銷之用，是扣案新臺幣5000元、歐元180元
    ，可認係共犯交付被告犯其本案犯罪所用之物，均屬供被告
    為本案犯罪所用之物，應依毒品危害防制條例第19條第1項
    規定，宣告沒收之。至於香港與比利時、香港與臺灣之來回
    機票，被告於本院更一案審理時稱所交付者電子票卷，並非
    實體票卷，其存在之樣態無從查悉，且其中有3趟旅程已用
    罄而不具價值，斟酌上情，為避免執行之困難，認無宣告沒
    收或諭知追徵之必要，併此敘明。
三、被告雖供稱本案若完成，可獲得港幣2萬7000元之報酬，但 
    尚未取得該筆款項，此有被告於本院上訴案中稱「我答應要
    運輸鑽石，本來可以拿到港幣2萬7000元，後來沒有拿到這
    筆錢」等情，且參酌卷附被告與「細傑」在WhatsApp之對話
    紀錄，可見被告此次在荷蘭、比利時之生活狀況並不優渥，
    堪認被告所稱尚未獲得港幣2萬7000元之報酬等語尚可採信
    ，此外復查無積極事證可資證明被告已取得本件犯罪之報酬
    ，爰不予宣告沒收或追徵，附此敘明。
四、原判決關於沒收部分，就附表編號5所示扣案歐元180元、新
    臺幣5000元，認屬被告犯罪所得之物，而依刑法第38條之1
    第1項規定予以宣告沒收，其法則適用尚有未洽，論述如前
    ，原判決關於沒收部分既有瑕疵可指，即無從維持應由本院
    予以撤銷改判如上述，末此敘明。
據上論斷，應依刑事訴訟法第369條第1項前段、第364條、第299
條第1項前段，修正前毒品危害防條例第4條第3項，懲治走私條
例第2條第1項、第11條，毒品危害防制條例第19條第1項，刑法
第2條第1項前段、第11條、第28條、第55條、第38條第1項，判
決如主文。
本案經檢察官曾柏涵提起公訴，檢察官孟玉梅到庭執行職務。
中　　華　　民　　國　　110 　年　　5 　　月　　25　　日
　                刑事第二十一庭審判長法　官　許宗和
　                                    法　官　黃玉婷
　                                    法　官　黃惠敏
以上正本證明與原本無異。
如不服本判決，應於收受送達後20日內向本院提出上訴書狀，其
未敘述上訴之理由者並得於提起上訴後20日內向本院補提理由書
（均須按他造當事人之人數附繕本）「切勿逕送上級法院」。
                                      書記官　吳錫欽
中　　華　　民　　國　　110 　年　　5 　　月　　25　　日
附錄：本案論罪科刑法條全文
修正前毒品危害防制條例第4條
製造、運輸、販賣第一級毒品者，處死刑或無期徒刑；處無期徒
刑者，得併科新臺幣2千萬元以下罰金。
製造、運輸、販賣第二級毒品者，處無期徒刑或7年以上有期徒
刑，得併科新臺幣1000萬元以下罰金。
製造、運輸、販賣第三級毒品者，處7年以上有期徒刑，得併科
新臺幣700萬元以下罰金。
製造、運輸、販賣第四級毒品者，處5年以上12年以下有期徒刑
，得併科新臺幣300萬元以下罰金。
製造、運輸、販賣專供製造或施用毒品之器具者，處1年以上7年
以下有期徒刑，得併科新臺幣100萬元以下罰金。
前五項之未遂犯罰之。

懲治走私條例第2條
私運管制物品進口、出口者，處7年以下有期徒刑，得併科新臺
幣3百萬元以下罰金。
前項之未遂犯罰之。
第1項之管制物品，由行政院依下列各款規定公告其管制品項及
管制方式：
為防止犯罪必要，禁止易供或常供犯罪使用之特定器物進口、
  出口。
為維護金融秩序或交易安全必要，禁止偽造、變造之各種貨幣
  及有價證券進口、出口。
為維護國民健康必要，禁止、限制特定物品或來自特定地區之
  物品進口。
為維護國內農業產業發展必要，禁止、限制來自特定地區或一
  定數額以上之動植物及其產製品進口。
為遵守條約協定、履行國際義務必要，禁止、限制一定物品之
  進口、出口。
附表
編號 物品名稱及數量 1 第三級毒品愷他命（驗餘總淨重共伍仟玖佰肆拾陸點陸伍公克，驗前純質淨重共肆仟零陸拾捌點捌伍公克公克）及直接用以盛裝前開第三級毒品愷他命之包裝袋參只 2 Samsonite銀色行李箱壹個 3 三星Note9藍色行動電話壹支（IMEI：000000000000000號，含門號+000000000000號SIM卡及外殼各壹張） 4 門號+00000000000號SIM卡壹張 5 歐元壹佰捌拾元、新臺幣伍仟元